臺灣板橋地方法院交通事件裁定　　　 99年度交聲字第3502號
原處分機關　交通部公路總局臺北區監理所
異　議　人
即受處分人　高國棟
上列異議人即受處分人因違反道路交通管理處罰條例案件，對於
交通部公路總局臺北區監理所中華民國99年11月12日所為之北監
自裁字第裁40-C00000000號裁決處分（原舉發案號：北縣警交大
字第C00000000號）聲明異議，本院裁定如下：
    主  文
異議駁回。
    理  由
一、原處分意旨略以：異議人即受處分人高國棟於民國99年8 月
    13日上午8 時59分許，駕駛車號3596-WW 號租賃小貨車，行
    經臺北縣新莊市（已改制為新北市新莊區，下同）新樹路72
    之5 號前，因有「汽車駕駛人駕駛汽車肇事致人受傷而逃逸
    」之違規事實，經臺北縣政府警察局（已改制為新北市政府
    警察局，下同）新莊分局新莊派出所執勤員警製單舉發，爰
    依道路交通管理處罰條例第62條第3 項（裁決書漏載）、第
    4 項前段、第67條第3 項規定裁處罰鍰新臺幣（下同）6000
    元，吊銷駕駛執照，1 年內不得考領駕駛執照等語。
二、異議意旨略以：異議人當天正常駕駛，行經山路形彎路（左
    彎形），由於左側衝出一輛違規超速機車，從異議人所駕駛
    之車輛旁經過，異議人未能發現，因在正常駕駛之下，異議
    人眼睛一定是往前與前左側看，不可能看著照後鏡開車，否
    則必發生事故。異議人係於事故發生後經警察告知，始知上
    開機車在前揭時地有擦撞到異議人所駕駛之貨車車尾。另異
    議人當時並未聽到碰撞聲，且異議人所駕駛之車輛係貨車，
    車子之震動比較大，故無法感覺到當時車輛有被撞擊到，異
    議人實不知有發生事故，絕無肇事逃逸之意圖，為此聲明異
    議等語。
三、按汽車駕駛人駕駛汽車肇事致人受傷或死亡者，應即採取救
    護措施及依規定處置，並通知警察機關處理，不得任意移動
    肇事汽車及現場痕跡證據，違反者處新臺幣3000元以上9000
    元以下罰鍰。前項駕駛人肇事致人受傷而逃逸者，吊銷其駕
    駛執照；汽車駕駛人，曾依本條例第62條第4 項前段規定吊
    銷駕駛執照者，1 年內不得考領駕駛執照。道路交通管理處
    罰條例第62條第3 項前段、第4 項前段、第67條第3 項分別
    定有明文。
四、經查：
(一)、異議人於99年8 月13日上午8 時57分許，駕駛車號3596-WW
    號小貨車，沿臺北縣新莊市○○路往中正路方向行駛，行經
    新樹路72之5 號前時，因行駛於對向車道由范姜逸所騎乘之
    車牌號碼P7X-050 號普通重型機車與鄭耀堯所騎乘之車牌號
    碼JBK-617 號普通重型機車發生擦撞，致范姜逸所騎乘之機
    車失控衝入異議人所行駛之車道，而撞擊異議人所駕駛之車
    號3596-WW 號小貨車左後方，范姜逸因而人車倒地，並受有
    顱內出血等傷害。異議人於駕車肇事後，未停留現場救護范
    姜逸，逕行駕車駛離現場，嗣經警調閱監視器畫面而循線查
    獲等情，業經證人范姜逸於本院調查時及證人張志鴻於警詢
    時證述明確，復有臺北縣政府警察局99年10月14日北縣警交
    大字第C00000000 號舉發違反道路交通管理事件通知單影本
    、臺北縣政府警察局新莊分局99年11月5 日北縣警新交字第
    0990059683號函、道路交通事故調查報告表(一)、(二)、新北市
    政府車輛行車事故鑑定委員會新北車鑑字第991594號鑑定意
    見書、現場及車損照片12幀附卷可稽，異議人對於其曾於前
    開時間駕駛上開小貨車行經前述路段，且曾與范姜逸所騎乘
    之前開機車發生碰撞等節亦均不爭執，異議人駕駛車輛肇事
    致人受傷而逃逸之違規事實，應足認定。
(二)、異議人雖辯稱其當時不知發生事故，其並無肇事逃逸之意思
    等語。然異議人所駕駛之前開自小貨車與范姜逸騎乘之上揭
    機車發生碰撞之經過，業經證人范姜逸於本院調查時具結證
    稱：伊當時從新莊往樹林方向行駛，鄭先生（即鄭耀堯）之
    機車本來在伊同向的右前方，他減速左右搖擺沒有打方向燈
    ，撞到伊車子的右車身，把伊擠到對向車道上，鄭先生撞到
    伊機車之後就摔倒。伊當天沒有戴安全帽，伊自己的頭部先
    撞到異議人所駕駛白色貨車的左後方，伊機車後來也有撞到
    ，伊機車右前方及左側車身都有損害，當時碰撞聲音很大，
    撞擊力道還蠻大的等語甚明（見本院100 年4 月4 日訊問筆
    錄）。復經本院當庭勘驗本件事故現場監視器錄影光碟，勘
    驗結果顯示在事故發生前後即錄影時間記錄8 時57分28秒至
    8 時57分32秒間，異議人所駕駛之小貨車煞車燈共亮起3 次
    ，顯見異議人當時有踩放煞車3 次，其踩放煞車之時點分別
    為范姜逸騎乘之機車向左側傾斜，並朝左邊駛向對向車道即
    異議人當時所行駛之車道時煞車燈亮起第一次、於范姜逸騎
    乘之機車撞擊異議人所駕駛之小貨車左後方時，煞車燈亮起
    第二次、末於事故發生范姜逸人車倒地後，煞車燈亮起第三
    次；且於煞車燈第二次亮起時，異議人所駕駛之小貨車車身
    左後方呈現上下震動及略微向右位移之情形，此有本院勘驗
    筆錄及監視器翻拍照片在卷可憑。佐以異議人於本院調查時
    供稱：伊當時踩煞車，是因為車子接近伊，伊的本能反應。
    伊當時有從左邊照後鏡看到機車倒下，伊約在伊看到車禍發
    生5 分鐘內有打電話報警等語，可知異議人於本件事故即將
    發生前，亦即異議人於見范姜逸騎乘之機車向左側傾斜，並
    朝其行駛之車道駛來時，其主觀上應已認知有危險接近之情
    狀，而依其本能反應，在短短2 秒間踩放煞車二次，衡諸常
    情，異議人當時對於由其左前方朝其駛近之范姜逸機車之動
    態，自有所注意。再依本院勘驗前述光碟之結果觀之，范姜
    逸所騎乘之機車撞擊異議人所駕駛之小貨車時，異議人之小
    貨車車體除有呈現上下震動及略微向右位移之情形，范姜逸
    前開機車之車頭零件亦遭彈飛，於擊中畫面左方之堆高機後
    反彈落地；另觀諸卷內范姜逸機車之車損照片，范姜逸之機
    車除左照後鏡斷裂脫落外，其龍頭及前檔之塑膠蓋亦均因碰
    撞而毀損脫落，俱徵范姜逸機車當時與異議人小貨車碰撞之
    力道非輕，絕非貨車行駛間因路面不平而生之震動所可比擬
    ，足認異議人主觀上確已認知其貨車有與范姜逸機車發生碰
    撞而肇事，其辯稱不知當時發生有發生交通事故云云，核屬
    事後卸責之詞，不足憑採。
(三)、復按刑法第185 條之4 駕駛動力交通工具肇事，致人死傷而
    逃逸罪之立法本旨，係在為維護交通安全，加強救護，減少
    被害人之死傷，促使駕駛人於肇事後，能對被害人即時救護
    ，是本罪之成立祇須有駕駛動力交通工具肇事，致人死傷，
    未下車救護而逃逸之事實，罪即成立，不以肇事之發生須有
    過失責任為要件（最高法院89年度台上字第7622號、92年度
    台上字第4552號、93年度台上字第5599號判決意旨可資參照
    ）。而道路交通管理處罰條例第62條有關駕車肇事逃逸處罰
    之規定，亦係基於上開同一立法意旨，而科以肇事者須即採
    取救護或其他必要措施，並應向警察機關報告之義務，以防
    因就醫延誤致生無謂之傷亡，並俾得通知傷亡者家屬到場，
    以明責任，是凡肇事人於行車肇事致人受傷或死亡，未即採
    取救護或其他必要措施，並向警察機關報告，即駕車駛離現
    場者，均應依該規定處罰，至其對肇事之發生有無過失，對
    其因違反上開規定而應受處罰，並不生影響。是異議人對於
    本件交通事故之發生雖無過失，惟仍無解於其肇事逃逸違規
    行為之認定，附此說明。
(四)、末按一行為同時觸犯刑事法律及違反行政法上義務規定者，
    依刑事法律處罰之。但其行為應處以其他種類行政罰或得沒
    入之物而未經法院宣告沒收者，亦得裁處之。前項行為如經
    不起訴處分或為無罪、免訴、不受理、不付審理之裁判確定
    者，得依違反行政法上義務規定裁處之，行政罰法第26條定
    有明文。本件異議人駕車肇事致人受傷而逃逸之同一事實，
    雖經臺灣板橋地方法院檢察署檢察官以100 年度偵字第
    16842 號為不起訴處分確定，有上開不起訴處分書、異議人
    之臺灣高等法院被告前案紀錄表及本院辦理交通事件電話記
    錄查詢表各1 份在卷為憑，然異議人之違規事實既屬明確，
    依行政罰法第26條第2 項之規定，自仍得依行政規定予以裁
    處。
五、綜上所述，異議人確有本件駕駛汽車肇事致人受傷逃逸之違
    規事實，堪以認定。原處分機關依道路交通管理處罰條例第
    62條第3 項、第4 項前段、第67條第3 項之規定，裁處異議
    人罰鍰6000元，並吊銷駕駛執照，1 年內不得考領駕駛執照
    ，核無違誤。本件異議人之異議為無理由，應予駁回。
六、據上論斷，應依道路交通事件處理辦法第18條，裁定如主文
    。
中    華    民    國  100     年    7     月    20    日
                        交通法庭  法  官  吳佳穎
以上正本證明與原本無異
如不服本裁定應於送達後5日內向本院提出抗告狀
                                  書記官  黃炎煌
中    華    民    國  100     年    7     月    21    日